臺灣臺中地方法院民事裁定　95年度簡上字第121號
上訴人　　　環潔企業股份有限公司
法定代理人　甲○○
訴訟代理人　蔡得謙　律師
訴訟代理人　何立斌　律師
被上訴人　　乙○○
上當事人間給付票款事件，上訴人對於中華民國95年12月15日本
院95年度簡上字第121號簡易事件第二審判決逕向最高法院提起
上訴，本院裁定如下：
    主      文
上訴駁回。
第三審訴訟費用由上訴人負擔。
    理      由
一、按對於簡易訴訟程序之第二審裁判，提起第三審上訴或抗告
    ，須經原裁判法院之許可。前項許可，以訴訟事件所涉及之
    法律見解具有原則上之重要性者為限，民事訴訟法第436條
    之3第1項、第2項定有明文。而所謂適用法規顯有錯誤，係
    指原第二審判決就其取捨證據所確定之事實適用法規顯有錯
    誤而言。
二、上訴意旨略以：依原判決（指本院95年度簡上字第121號判
    決）所確定之事實，第一審判決附表編號1、3、4、8、9號
    等5張支票，係由上訴人公司之法定代理人甲○○在支票上
    蓋用公司之大、小章，授權丙○○使用，其情形與「票據行
    為之代理」係由代理人載明為本人代理之旨並簽名、及「票
    據行為之代行」係由代行者逕自簽蓋本人之名、章者之狀況
    迥異，應屬是否由甲○○授與丙○○補充權，及空白授權票
    據是否為有效票據之問題，原判決竟將之認係票據行為之代
    理、代行，係屬混淆「票據行為之代理」、「票據行為之代
    行」、「空白授權票據」之概念，而有適用最高法院53 年
    台上字第2716號判例不當之顯然錯誤。且依原判決所確定之
    事實，第一審判決附表1、3、4、8、9號等5張支票，係甲○○於93年2月6日前一個星期六交予譚女（丙○○），授權其
    （丙○○）使用，被上訴人乙○○於丙○○填寫上開5張支
    票時，該5張支票之「發票日」及「面額」尚屬空白一節，
    亦屬知情，則被上訴人乙○○顯係惡意取得票據，依票據法
    第11條第2項前段、第14條第1項之規定、最高法院68年度第
    15次民事庭會議決議、最高法院63年台上字第2681號判例，
    不得享有票據上之權利，原判決認第一審判決附表1、3、4
    、8、9號等5張支票並非無效之支票，與票據法第11條第1項
    、第14條第1項之規定有違。且上開上訴之理由，涉及空白
    票據之法律上效力如何，原判決認「理論上尚有爭執」，堪
    認有藉由法律審從事法律續造、統一見解之必要，所涉及之
    法律見解具有原則上之重要性等語。
三、經查：本件原判決所確定之事實為：「原判決（指第一審判
    決）附表所示之9張支票，係由甲○○蓋妥公司大、小章，
    於93年2月6日前之一個星期六交與丙○○，授權譚女使用」
    （原判決第5頁(四)）、「甲○○於93年2月6日前一個星期六
    ，將蓋妥環潔公司大小章之空白支票授權丙○○使用，核其
    情形，當係以委由丙○○利用環潔公司票據信用對外舉債之
    目的，而授與丙○○為票據行為之代理權，並非授與丙○○
    空白授權票據之補充權（否則丙○○得自行行使補充權而填
    寫票據金額及發票日，而持支票對環潔公司行使票據權利，
    但如此顯非甲○○將支票交與丙○○之本意）」（原判決第
    10 頁第15行以下），則甲○○並未授與丙○○空白票據之
    補充權，第一審判決附表編號1、3、4、8、9號所示之支票
    交與丙○○時亦非附補充權之空白票據，而係由甲○○授與
    丙○○票據行為代理權等各節，實為原判決所明白確定之事
    實。上訴意旨認應依空白票據之法律關係適用法律，認定上
    開5 張支票之效力云云，並非就原判決所確定之事實有何適
    用法規顯然錯誤有所指摘。最高法院53年台上字第2716號判
    例稱：「代理人為本人發行票據，未載明為本人代理之旨而
    簽名於票據者，應自負票據上之責任，固為票據法第六條（
    舊）所明定，惟代理人亦有不表明自己之名，僅表明本人之
    名而為行為，即代理人任意記明本人之姓名蓋其印章，而成
    為本人名義之票據行為者，所在多有，此種行為祇須有代理
    權，即不能不認為代理之有效形式」等語，並未否定「發票
    日」、「面額」亦得由代理人代行，原判決援引上開判例，
    認甲○○將蓋妥公司大、小章之支票交與丙○○對外使用，
    係屬票據行為代理權之授與行為，亦難認適用法規顯然錯誤
    。又本件系爭之支票既非屬空白（授權）票據，自無從就空
    白（授權）票據之法律上效力如何，由法律審從事法律續造
    、統一見解之必要，並無法律見解原則上之重要性。本件上
    訴認不應許可，應駁回之。
四、依民事訴訟法第第436條之3第3項、第78條，裁定如主文。
中　　華　　民　　國　　96　　年　　1 　　月　　16　　日
                  民事第四庭審判長  法  官  許秀芬
                                    法  官  周靜秀
                                    法  官  王  銘
正本係照原本作成
如不服本裁定應於送達後10日內向本院提出抗告狀，並繳納抗告
費新臺幣1,000元。
中　　華　　民　　國　　96　　年　　1　　月　　17　　日
                                書記官
